高雄高等行政法院判決
　　　　　　　　　　　　 　　　 96年度訴字第438號
　　　　　　　　　　　　　　　.
原　　　告　蔡佳靜即佶寶園企業社
被　　　告　財政部台灣省南區國稅局
代　表　人　邱政茂　局長
訴訟代理人　乙○○
上列當事人間因營業稅事件，原告不服財政部中華民國96年3月3
0日台財訴字第09600016590號訴願決定，提起行政訴訟。本院判
決如下：
　　主  文
原告之訴駁回。
訴訟費用由原告負擔。
　　事  實
壹、事實概要：
    緣原告於民國（下同）93年9月間無進貨（勞務）事實，卻
    取得瑪琦朵有限公司（以下簡稱瑪琦朵公司）所開立字軌號
    碼BW00000000及BW00000000統一發票計2張，進貨金額合計
    新台幣（下同）952,000元（不含稅），充作進項憑證並申
    報扣抵銷項稅額，致逃漏營業稅47,600元，違反加值型及非
    加值型營業稅法（以下簡稱營業稅法）第15條第1項及第3項
    規定，經被告所屬台南市分局查獲，通報被告所屬嘉義市分
    局查證屬實，審理違章成立，除追繳稅款，並依營業稅法第
    51條第5款規定，按所漏稅額47,600元處7倍罰鍰計333,200
    元。原告不服，申請復查，未獲變更，提起訴願，亦遭決定
    駁回，遂提起本件行政訴訟。
貳、兩造聲明：
一、原告聲明求為判決：訴願決定及原處分（復查決定含原核定
                      處分）均撤銷。
二、被告聲明求為判決：原告之訴駁回。
參、兩造之爭點：
甲、原告主張之理由：
一、原告於93年6月15日與瑪琦朵公司簽立行銷顧問委任合約書
    ，由瑪琦朵公司出售軟體檔案給原告，原告依約給付瑪琦朵
    公司貨款999,600元，原告再將前述所購買之軟體檔案出售
    予巔電信股份有限公司（以下簡稱巔公司），而原告亦
    有開立發票予巔公司。被告以瑪琦朵公司為虛設行號，認
    定原告非實際進貨，係取得虛設行號發票虛報進項稅額，故
    須補稅及裁處罰鍰。
二、按瑪琦朵公司為經合法登記開業之公司，原告尚取得瑪琦朵
    公司93年9月至10月之營業人銷售額與稅額申報書，可見相
    關來往正常，原告不容置疑，是事後該公司負責人行蹤不明
    ，而被告往往以「虛設行號」認定，本末倒置轉移追查對象
    ，即收受發票者為幫助逃漏稅，除命其補繳稅款外，並科處
    罰鍰。原告收受瑪琦朵公司開立之93年9月份統一發票，該
    公司於94年不知因何故結束營業，致發生逃漏稅，但原告取
    得其所開立之發票，是無辜且真實的，是以被告命原告補稅
    ，並科處罰鍰，令原告難以接受。
三、綜上，原告所有之進貨、銷貨均有發票為憑，且金錢之給付
    均有憑證可查，被告實不應命原告補稅及裁處罰鍰，故請求
    撤銷訴願決定（復查決定含原核定處分）及原處分。
乙、被告主張之理由：
一、按訴外人劉春興等人明知瑪琦朵公司等112家無實際買賣行
    為，卻基於幫助他人逃漏稅捐之犯意，自92年起涉嫌虛開統
    一發票計11,705,120,585元，供下游廠商原告等營業人，作
    為進項憑證並申報扣抵銷項稅額，以規避繳納營業稅之目的
    ，涉嫌幫助原告等廠商逃漏營業稅計585,256,029元，劉春
    興等涉嫌以不正當方法逃漏稅捐及幫助他人逃漏稅捐之行為
    ，已嚴重侵蝕國家稅收，足生損害稅捐稽徵機關對營業稅之
    正確稽徵與管理，經被告所屬台南市分局以93年12月30日南
    區國稅南市三字第0930032110號刑事案件移送書移送台灣台
    南地方法院檢察署偵辦在案，顯見瑪琦朵公司於系爭期間有
    無實際銷貨而虛偽開立不實統一發票予原告之情事。
二、次按被告所屬嘉義市分局為明瞭原告與瑪琦朵公司之交易情
    形，經以94年11月4日南區國稅嘉市三字第0940017037號函
    請原告提示93年度營利事業所得稅結算申報書、合約書、訂
    購單、進貨驗收單、支票存根聯、往來銀行存摺或對帳單、
    相關帳冊及交易情形說明供核，原告陳稱其已於94年7月間
    檢送相關資料在案，主張確有交易，該分局乃調閱原告所提
    示之說明書、行銷顧問委任合約書及匯款申請書代收入傳票
    等資料。惟原告登記營業項目多達28項，93年間申報之銷售
    額僅10月份大於100,000元，其所提示之行銷顧問委任合約
    書，亦無法證明系爭進項憑證即用於廣告行銷業務，或與其
    營業項目有關，然其卻開立品名為佣金收入之銷貨統一發票
    予巔公司，顯與其營業項目不符。又原告登記之營業地址
    設於嘉義市，卻於93年11月25日捨近就遠至台北市第一商業
    銀行（以下簡稱第一銀行）中崙分行轉帳匯款至瑪琦朵公司
    設於華南商業銀行（以下簡稱華南銀行）信維分行之帳戶，
    該公司當日即以通提方式於華南銀行東台北分行全數提領，
    顯有違一般經驗法則。是原告訴稱確實與瑪琦朵公司有交易
    乙節，顯非實情。
三、再者，瑪琦朵公司於92年5月6日經核准設立登記，營業地址
    為台北市中山區○○○路○段45號4樓之2，代表人為劉春興
    ，於93年9月1日擅自歇業他遷不明，該公司登記主要營業項
    目為清潔用品批發、電子材料、設備批發、代理商等，卻開
    立品名為佣金之銷貨統一發票予原告，顯與其營業項目不符
    。又該公司93年度進貨來源為榮易企管顧問股份有限公司（
    以下簡稱榮易公司）等6家虛設行號之營業人，異常進項比
    例100％，即其進貨皆有取得進項憑證扣抵銷項稅額，惟其
    所取得之進項憑證亦為涉嫌虛設行號所開立之統一發票，尚
    無積極證據顯示瑪琦朵公司確與原告有實際交易。原告取得
    瑪琦朵公司開立之統一發票縱有按期申報銷項資料，因原告
    並無向瑪琦朵公司進貨並支付進項稅額之事實，且未能證明
    確有支付進項稅額予實際銷貨之營業人，又按有關違章漏稅
    案件之認定，本以事實為斷，對於違章之審理，得自行調查
    證據認定之事實，依確信之見解而適用法律。本件訴外人劉
    春興等人虛設公司，並無實際交易行為，開立統一發票販售
    圖利，其進銷既非事實，原告取具該公司所開立之統一發票
    作為進項憑證並申報扣抵銷項稅額，其違章事證已臻明確，
    即當依法論究。原告於申請復查時雖陳稱其因業務需求與瑪
    琦朵公司專員王建成洽談需求，嗣於93年6月15日與王建成
    簽訂行銷顧問委任合約書後，由瑪琦朵公司提供其廣告行銷
    業務（即購買制度設計、人員建置、表單設計、送公平交易
    委員會報備等資料），該公司於93年9月至10月間陸續完成
    其所需行銷企劃案後，寄送統一發票請款，經其確認無誤後
    ，於93年11月25日匯款結清，惟系爭貨款係由訴外人孫大安
    所匯入，嗣經被告以95年10月14日南區國稅法一字第095006
    9485號函請原告提示匯款給瑪琦朵公司之資金來源及相關憑
    證資料供核，然原告僅書具說明書，執稱因資金不雄厚，運
    用人脈或民間調度在所難免云云，卻未提示相關證據以實其
    說。按「有關課稅要件事實，多發生於納稅義務人所得支配
    之範圍，稅捐稽徵機關掌握困難，為貫徹公平合法課稅之目
    的，因而課納稅義務人申報協力義務。」業經司法院釋字第
    537號解釋在案，原告既無法提示足資證明其確有支付系爭
    貨款之相關證據以實其說，依最高行政法院36年判字第16號
    判例意旨「當事人主張事實須負舉證責任，倘其所提出之證
    據不足為主張事實之證明，自不能認其主張之事實為真實。
    」核難認定其主張之事實為真實，原核依營業稅法第51條第
    5款規定，核定補徵營業稅47,600元，並無不合，原告所訴
    洵不足採。
四、原告於93年9月間無進貨（佣金）事實，卻取得瑪琦朵公司
    所開立字軌號碼BW00000000及BW00000000統一發票計2張，
    進貨金額合計952,000元，充作進項憑證並申報扣抵銷項稅
    額，致逃漏營業稅47,600元，違章事證足堪認定，經被告以
    95年4月14日南區國稅法一字第0950069436號函請其是否願
    意於作成復查決定前補繳稅款及以書面承認違章事實，並經
    合法送達，惟未獲配合辦理，是原處分依營業稅法第51條第
    5款及財政部94年6月2日台財稅字第09404539890號令修正之
    「稅務違章案件裁罰金額或倍數參考表」規定，按所漏稅額
    處7倍之罰鍰計333,200元，並無違誤，原告所訴洵不足採。
　　理  由
壹、程序部分：
    本件被告代表人原為朱正雄，於本院審理中變更為何瑞芳，
    復變更為邱政茂，均經被告新任代表人分別聲明承受訴訟，
    核無不合，應予准許。
貳、實體部分：
甲、補徵營業稅部分：
一、按「進項稅額，指營業人購買貨物或勞務時依規定支付之營
    業稅額。」營業稅法第15條第3項定有明文。次按「納稅義
    務人，有左列情形之一者，除追繳稅款外，按所漏稅額處1
    倍至10倍罰鍰，並得停止其營業：．．．五、虛報進項稅額
    者。」營業稅法第51條第5款亦定有明文。而營業稅法第51
    條第5款規定，納稅義務人虛報進項稅額者，除追繳稅款外
    ，按所漏稅額處1倍至10倍罰鍰，並得停止其營業。依此規
    定意旨，自應以納稅義務人有虛報進項稅額，並因而逃漏稅
    款者，始得據以追繳稅款及處罰，業經司法院釋字第337號
    解釋在案。又「主旨：核釋營業人取得非實際交易對象所開
    立之統一發票作為進項憑證申報扣抵銷項稅額案件之處理原
    則。‧‧‧說明：‧‧‧二、為符合司法院大法官會議釋字
    第337號解釋意旨，對於營業人取得非實際交易對象所開立
    之統一發票作為進項憑證申報扣抵銷項稅額之案件，應視情
    節，分別依左列原則處理：（一）取得虛設行號發票申報扣
    抵之案件：1.無進貨事實者：以虛設行號發票申報扣抵，係
    屬虛報進項稅額，並逃漏稅款，該虛報進項之營業人除應依
    刑法行使偽造文書罪及稅捐稽徵法第四十一條之規定論處外
    ，並應依營業稅法第五十一條第五款規定補稅並處罰。」亦
    經財政部83年7月9日台財稅字第831601371號函釋在案。而
    財政部上述函釋係上級機關為下級機關在執行職務時所為之
    解釋，性質上屬行政規則；查其內容係闡明法規之原意，核
    與我國現行營業稅係屬加值型營業稅之特性暨司法院釋字第
    337號解釋意旨相符，爰予援用。
二、本件原告於93年9月間無進貨（勞務）事實，卻取得瑪琦朵
    公司所開立字軌號碼BW00000000及BW00000000統一發票計2
    張，進貨金額合計952,000元，充作進項憑證並申報扣抵銷
    項稅額，致逃漏營業稅47,600元，違反營業稅法第15條第1
    項及第3項規定，經被告所屬台南市分局查獲，通報被告所
    屬嘉義市分局查證屬實，審理違章成立，除追繳稅款，並依
    營業稅法第51條第5款規定，按所漏稅額47,600元處7倍罰鍰
    計333,200元等情，業據兩造分別陳明在卷，復有統一發票
    、被告95年1月25日95年度財營業字第66095100011號處分書
    及繳款書等影本附原處分卷附卷可稽。而原告提起本件行政
    訴訟係以：瑪琦朵公司為經合法登記開業之公司，原告尚取
    得瑪琦朵公司93年9月至10月之營業人銷售額與稅額申報書
    ，可見相關來往正常，事後該公司負責人行蹤不明，而被告
    認定該公司為「虛設行號」，然原告取得系爭發票確有交易
    之事實，被告對其補稅裁罰，顯有違誤等語，資為論據。
三、經查，瑪琦朵公司於92年5月6日經核准設立登記，營業地址
    為台北市中山區○○○路○段45號4樓之2，代表人為劉春興
    ，該公司登記主要營業項目為清潔用品批發、電子材料、設
    備批發及代理商等，又該公司93年度進貨來源為榮易公司等
    6家虛設行號之營業人，異常進項比例高達100％，其填具之
    93年10月營業人銷售額與稅額申報書內「載有稅額之其他憑
    證欄（36欄）」記載金額為零元，顯見該公司並無水電費及
    電話費等日常支出，且該公司已於93年9月1日擅自歇業他遷
    不明等情，此有瑪琦朵公司營業稅稅籍資料查詢、93年度營
    業稅資料查詢進項來源明細及93年10月營業人銷售額與稅額
    申報書等影本附原處分卷足稽。再據原告主張系爭廣告行銷
    資料即關於行銷制度設計、人員建置、表單設計及送公平交
    易委員會報備等相關文件之買賣，係由其夫甲○○與訴外人
    王建成（據原告稱王建成已經車禍死亡）在台中接洽，並有
    簽約乙節；然查，瑪琦朵公司92及93年度之薪資所得扣（免
    ）繳憑單申報資料，並無王建成之薪資申報資料乙節，此有
    被告綜合所得稅BAN給付清單附原處分卷足稽。參以瑪琦朵
    公司營業地址在台北市，其員工自不可能獨自在台中上班，
    足見王建成並非瑪琦朵公司之員工。綜上可知，瑪琦朵公司
    既無營業之事實，且原告接洽之對象王建成亦非該公司員工
    ，則該公司自不可能與原告有交易行為。
四、又原告雖提出行銷顧問委任合約書、統一發票及第一銀行匯
    款申請書代收入傳票等，證明其有向瑪琦朵公司購買系爭廣
    告行銷資料。然查，原告主張上開行銷顧問委任合約書係由
    原告之夫甲○○代理原告與王建成簽訂，惟瑪琦朵公司既無
    營業之事實，且原告接洽之對象王建成亦非該公司員工，已
    如前述，故尚難僅憑上開合約書即認定原告與瑪琦朵公司確
    有交易之事實；況且，原告亦自承，除系爭廣告行銷資料買
    賣外，從未與瑪琦朵公司或王建成有業務往來。而王建成雖
    係以瑪琦朵公司之名義與原告簽約，惟其並未提出其有受瑪
    琦朵公司負責人授權簽訂契約之委任書，則原告向從無業務
    往來之業者購買系爭廣告行銷資料，竟未予查證接洽該廣告
    行銷資料買賣者（即王建成）與瑪琦朵公司之關係（例如請
    求王建成提出勞健保資料或歷年薪資所得資料等），顯不合
    常理。再由原告與王建成簽訂之上開合約書內容記載「立約
    書人：佶寶園企業社（以下簡稱甲方），瑪琦朵有限公司（
    以下簡稱乙方），甲乙雙方因廣告行銷業務佣金關系，雙方
    同意協定合約條款如下：１、甲方同意自93年6月15日起至9
    3年10月31日止，將在乙方既與企劃行銷顧問時，依甲方需
    要內容與乙方洽商決定實施。２、乙方同意依據雙方議定之
    價格，以總價承包，金額為新台幣玖拾玖萬玖仟陸佰元整（
    含稅），甲方需開立請款日起三個月期票予乙方或匯款。３
    、若經雙方議定日期及內容，倘發生特殊情況，須作更動，
    應於二天前通知乙方，不得臨時變更．．．」等語，則由上
    開契約內容，不僅無從得知雙方交易之標的究為廣告行銷業
    務，或企劃行銷顧問，或係居間促成交易獲取佣金？且亦無
    法看出該契約係約定買賣系爭廣告行銷資料。
五、再按佣金支出係指營利事業因經銷商、代理人、中間介紹人
    等居間促成交易而支付之報酬。依營業人開立銷售憑證時限
    表之規定，行紀業應於約定應收報酬金時開立銷售憑證。查
    ，原告所提出瑪琦朵公司開立之統一發票，其品名均記載「
    佣金」，則原告若確實有因瑪琦朵公司提供勞務而支付金錢
    之行為，應係由瑪琦朵公司居間促成原告與他人之交易，而
    由原告支付該報酬，始符合上開發票記載之交易情形。然由
    上開原告與瑪琦朵公司所簽訂之合約書內容，並無法看出瑪
    琦朵公司有居間促成原告與他人交易之意思。是原告所提出
    之上開契約書及統一發票，顯有矛盾，而無法證明原告所主
    張其有向瑪琦朵公司購買系爭廣告行銷資料之事實。又上開
    統一發票開立時間為93年9月6日及10日，當時瑪琦朵公司已
    擅自歇業他遷不明，且原告所提出之第一銀行匯款申請書代
    收入傳票即付款證明，其匯款時間為93年11月25日，則瑪琦
    朵公司開立發票之時間與原告付款之時間竟相差二個多月，
    亦有違常情。再者，原告上開匯款紀錄，經被告查證結果，
    乃係由訴外人孫大安自位於台北市之第一銀行中崙分行轉帳
    匯款至瑪琦朵公司設於華南銀行信維分行之帳戶，該公司當
    日即以通提方式於華南銀行東台北分行全數提領等情，此有
    第一銀行中崙分行95年9月21日一中崙字第249號函及存摺類
    存款取款憑條等影本附原處分卷為憑。原告雖主張其向瑪琦
    朵公司購買之系爭廣告行銷資料，係轉賣給巔公司，故由
    巔公司直接匯款給瑪琦朵公司，而巔公司係向經營地下
    錢莊之孫大安借款支付上開價金，故由孫大安匯款給瑪琦朵
    公司云云。然查，一般交易均係由直接交易之當事人交付貨
    物及價金，若原告確有將瑪琦朵公司出售之系爭廣告行銷資
    料轉賣給巔公司，亦應由瑪琦朵公司向原告交貨後，由原
    告付款給瑪琦朵公司，再由原告將系爭廣告行銷資料轉交給
    巔公司，並由巔公司給付價金給原告，始合常理；惟本
    件交易付款情形，卻係由巔公司直接找地下錢莊業者以原
    告名義匯款給瑪琦朵公司，顯有違一般交易常情。況且在原
    告收受上開統一發票及孫大安匯款給瑪琦朵公司時，該公司
    已擅自歇業他遷不明，原告竟還能取得上開發票，且匯款當
    日即由瑪琦朵公司將該款項提領一空，足見上述開立發票及
    匯款行為，明顯為假交易製造資金流程。故原告所提出之行
    銷顧問委任合約書、統一發票及第一銀行匯款申請書代收入
    傳票等證據，既有上開異常情形，自不足以證明原告與瑪琦
    朵公司有買賣系爭廣告行銷資料之交易行為。職是，被告以
    原告無進貨事實，卻取得虛設行號瑪琦朵公司所開立之統一
    發票充作進項憑證，並申報扣抵銷項稅額，乃對其補徵營業
    稅47,600元，並無違誤。
乙、罰鍰部分：
一、按「納稅義務人，有左列情形之一者，除追繳稅款外，按所
    漏稅額處1倍至10倍罰鍰，並得停止其營業：．．．五、虛
    報進項稅額者。」為營業稅法第51條第5款所規定。
二、本件原告93年9月間無進貨（勞務）事實，卻取得瑪琦朵公
    司所開立字軌號碼BW00000000及BW00000000統一發票計2張
    ，進貨金額合計952,000元，充作進項憑證並申報扣抵銷項
    稅額，致逃漏營業稅47,600元，違反營業稅法第15條第1項
    及第3項規定，故原告有營業稅法第51條第5款規定之違章行
    為，自堪認定。因原告未於裁罰處分核定前補繳稅款及以書
    面承認違章事實，原處分依行為時「稅務違章案件裁罰金額
    或倍數參考表」規定，按所漏稅額處7倍罰鍰333,200元，亦
    無不合。
參、綜上所述，原告上開主張均不足取，其於93年9月間無進貨
    （勞務）事實，卻取得瑪琦朵公司所開立統一發票計2張，
    進貨金額合計952,000元，充作進項憑證並申報扣抵銷項稅
    額，致逃漏營業稅47,600元，被告除向原告核定補徵營業稅
    額47, 600元外，並按所漏稅額處7倍罰鍰333,200元，並無
    違誤。訴願決定遞予以維持，亦無不合。原告起訴意旨求為
    撤銷，為無理由，應予駁回。
肆、據上論結，本件原告之訴為無理由，依行政訴訟法第195條
    第1項後段、第98條第1項前段，判決如主文。
中　　華　　民　　國　　96　　年　　11　　月　　 7　　日
                  第三庭審判長法  官　邱政強
                              法  官　詹日賢
                              法  官　李協明
以上正本係照原本作成。
如不服本判決，應於判決送達後20日內向本院提出上訴書狀，其
未表明上訴理由者，應於提起上訴後20日內向本院提出上訴理由
書（須按對造人數附繕本）；如於本判決宣示或公告後送達前提
起上訴者，應於判決送達後20日內補提上訴理由書（須附繕本）
。未表明上訴理由者，逕以裁定駁回。
中　　華　　民　　國　　96　　年　  11　　月　　7　　 日
　　　　　　　　　　　　　　　書記官  周良駿
